【裁判字號】    99,訴,304
【裁判日期】    990330
【裁判案由】    侵權行為損害賠償
【裁判全文】
臺灣板橋地方法院民事判決               99年度訴字第304號
原      告  丙○○
被      告  甲○○
            乙○○
共      同
訴訟代理人  蕭琪男律師
上列當事人間請求侵權行為損害賠償事件，本院於中華民國99年
3 月16日言詞辯論終結，判決如下：
    主      文
被告應給付原告新臺幣壹佰萬元，及被告甲○○自民國九十九年
三月八日起，被告乙○○自民國九十九年二月二十五日起，均至
清償日止，按年息百分之五計算之利息。
原告其餘之訴駁回。
訴訟費用由被告負擔四分之一，餘由原告負擔。
本判決第一項於原告以新臺幣拾肆萬元供擔保後，得假執行；
但被告如以新臺幣壹佰萬元為原告預供擔保，得免為假執行。
原告其餘假執行之聲請駁回。
    事實及理由
一、原告主張：被告乙○○係原告之夫，數年前因工作關係與被
    告甲○○結識，雙方產生不倫戀，被告2 人因通姦分別於民
    國96年7 月及98年8 月產下兩名子女，造成原告身心重大之
    傷害，經原告提出刑事告訴後，已經臺灣板橋地方法院檢察
    署提起公訴在案，被告2 人所為已構成共同侵權行為，為此
    ，原告請求被告共同給付新臺幣（下同）400 萬元之慰撫金
    等語。併為聲明：被告應共同給付原告400 萬元及自起訴狀
    繕本送達被告翌日起至清償日止，按年息百分之5 計算之利
    息；並願供擔保請准宣告假執行。
二、被告則以：被告對於通姦行為坦承不諱，惟原告與被告乙○
    ○婚後爭執不斷，雙方婚姻已名存實亡，且處於分居狀態已
    逾4 年，被告乙○○曾訴請與原告離婚，但遭法院駁回，可
    知雙方已毫無感情可言，故被告乙○○所違反婚姻忠誠義務
    ，非可與一般婚姻關係等量齊觀。至被告甲○○與被告乙○
    ○係醫院同事，兩人認識已有10年之久，被告甲○○對被告
    乙○○與原告間婚姻關係不睦及歷經數次訴訟（包含離婚訴
    訟）均知情，且對被告乙○○深表同情，進而產生情愫，方
    蹈法網等語，資為抗辯。並為答辯聲明：原告之訴及假執行
    之聲請駁回；如受不利判決，願供擔保請准宣告免為假執行
    。
三、本件原告主張之事實，為被告所自認，且被告間前述兩次通
    、相姦行為，經本院刑事庭審理結果，均判處有罪，並各定
    執行刑為有期徒刑2 月又15日，如易科罰金以1,000 元折算
    1 日確定，亦有本院98年度易字第2378號刑事判決1 件及刑
    事全卷影本在卷可稽，是原告之主張自為真實。
四、按因故意或過失，不法侵害他人之權利者，負損害賠償責任
    。故意以背於善良風俗之方法，加損害於他人者亦同；數人
    共同不法侵害他人之權利者，連帶負損害賠償責任；不法侵
    害他人之身體、健康、名譽、自由、信用、隱私、貞操，或
    不法侵害其他人格法益而情節重大者，被害人雖非財產上之
    損害，亦得請求賠償相當之金額。此項規定，於不法侵害他
    人基於父、母、子、女或配偶關係之身分法益而情節重大者
    ，準用之，民法第184 條第1 項、第185 條第1 項前段、第
    195 條第1 項前段、第3 項分別定有明文。又婚姻係以夫妻
    之共同生活為其目的，配偶應互相協力保持其共同生活之圓
    滿安全及幸福，而夫妻互守誠實，係為確保其共同生活之圓
    滿安全及幸福之必要條件，故應解為配偶因婚姻契約而互負
    誠實之義務，配偶之一方行為不誠實，破壞共同生活之圓滿
    安全及幸福者，即為違反因婚姻契約之義務而侵害他方之權
    利（最高法院亦著有55年台上字第2053號判例參照）。而通
    姦之足以破壞夫妻間之共同生活而非法之所許，此從公序良
    俗之觀點可得斷言，此即侵害他人基於配偶關係之身分法益
    而情節重大之情形，通姦之雙方對於配偶之他方應構成共同
    侵權行為。經查，本件被告乙○○為原告之配偶，被告甲○
    ○明知被告乙○○為有配偶之人，兩人竟發生通、相姦行為
    ，其等即係以背於善良風俗之方法，加損害於原告，已構成
    侵害原告基於配偶關係之身分法益，其情節重大，應已致使
    原告在精神上受有相當程度之痛苦甚明，是原告據此請求被
    告賠償相當之金額，即屬有據。被告前揭所辯各節，縱令屬
    實，亦與原告得依侵權行為之規定，請求被告賠償無涉，是
    被告所辯並無足取。
五、次按不法侵害他人之人格權，被害人受有非財產上損害，請
    求加害人賠償相當金額之慰撫金時，法院對於慰撫金之量定
    ，應斟酌實際加害情形、所造成之影響、被害人痛苦之程度
    、兩造之身分地位經濟情形及其他各種狀況，以核定相當之
    數額（最高法院47年台上字第1221號、51年台上字第223號
    判例參照）。查原告係碩士畢業，目前為小學老師，每月所
    得5 萬餘元，名下有不動產，與被告乙○○尚未離婚，育有
    一名子女；被告乙○○係台北醫學大學醫生，目前就讀博士
    班，每月收入20萬元至30萬元，被告甲○○係大學畢業，目
    前無工作等情，經兩造供明在卷（見本院99年3 月16日言詞
    辯論筆錄），另依本院依職權調取之稅務電子閘門財產所得
    調件明細表所示，原告於96年度有所得57,961元、97年度有
    財產總額2,968,147 元，被告乙○○於96年度有所得2,532,
    576 元、97年度有財產總額1,483,167 元，被告甲○○於96
    年度有所得76,086元、97年度有財產總額559,400 元（見本
    院卷第9 至32頁）。本院斟酌被告之通、相姦行為非但已侵
    害原告基於配偶之身分法益，且已生有二名子女另組家庭（
    此為被告所否認），對原告在精神上所造成之痛苦既深且鉅
    ，及前開前開之身分、地位、經濟能力等一切情狀，認原告
    請求被告賠償非財產上之損害即慰撫金以100 萬元為適當。
    逾此金額之請求，則非正當。
六、從而，原告依侵權行為之法律關係，請求被告給付100 萬元
    ，及自起訴狀繕本送達被告翌日即被告甲○○自99年3 月8
    日起，被告乙○○自99年2 月25日起，均至清償日止，按年
    息百分之5 計算之利息，為有理由，應予准許；逾此金額之
    請求，則無理由，不應准許。
七、兩造均陳明願供擔保，聲請宣告假執行或免為假執行，經核
    原告勝訴部分，合於法律規定，爰分別酌定相當之擔保金額
    宣告之；至原告敗訴部分，其餘假執行之聲請，因訴之駁回
    而失所依據，應併予駁回。
八、因本件事證已臻明確，兩造其餘主張、陳述及所提之證據，
    經本院審酌後，認均與本案判斷結果無影響，毋庸再予一一
    審酌，附此敘明。
九、結論：原告之訴為一部有理由、一部無理由，依民事訴訟法
    第79條、第85條第1 項前段、第390 條第2 項、第392 條第
    2 項，判決如主文。
中    華    民    國    99    年    3     月    30    日
                  民事第一庭    法  官  高文淵
上列正本係照原本作成
如對本判決上訴，須於判決送達後20日內向本院提出上訴狀
中    華    民    國    99    年    3     月    30    日
                                書記官  黃瀅螢

司法院資訊處製作；財團法人民間司法改革基金會備份。
